【裁判字號】    89,台非,462
【裁判日期】    891207
【裁判案由】    竊盜
【裁判全文】
最高法院刑事判決                                八十九年度台非字第四六二號
    上訴人  最高法院檢察署檢察總長
    被  告  甲○○
右上訴人因被告竊盜案件，對於台灣台南地方法院中華民國八十九年八月二十四日第
一審確定判決（八十九年度易字第一六八四號，起訴案號：台灣台南地方法院檢察署
八十九年度偵字第五三○三號），認為違法，提起非常上訴，本院判決如左：
    主  文
原判決撤銷。
甲○○攜帶兇器竊盜，處有期徒刑柒月。六角板手、斜口鉗各壹支均沒收。
    理  由
非常上訴理由稱：「一、按累犯成立要件須曾受有期徒刑執行完畢，或受無期徒刑或
有期徒刑一部分之執行而赦免後，五年以內再犯有期徒刑以上之罪者，始足當之，刑
法第四十七條定有明文。又二以上徒刑併執行者，假釋所定最低應執行之期間，合併
計算之；且所餘刑期亦應合併計算，於該期間內未經撤銷假釋，其未執行之刑，始以
已執行論，刑法第七十九條之一第一項、第三項、第七十九條第一項規定甚明。二、
查被告甲○○曾因犯竊盜及妨害自由罪、偽造文書罪、竊盜罪等，經法院分別判處有
期徒刑三年二月、四月及一年十月，三罪合併執行，刑期自八十二年九月廿二日起至
八十七年十一月廿三日止。於八十四年十二月二十九日假釋出獄。其於假釋期間之八
十六年五月三日再犯竊盜罪，經法院判處有期徒刑四月，並於八十七年間撤銷前開假
釋，應執行殘刑二年九月十五日，由台南地方法院檢察署於八十九年六月九日接續殘
刑執行，指揮書執畢日期為九十二年三月二十三日，有該署刑案資料查註紀錄表、八
十九年度執助字第二四二號卷附之執行撤銷假釋殘刑指揮書可證。是被告前開竊盜犯
行，並未執行完畢，被告於八十八年十二月二十五日所犯本案竊盜罪，自不得論以累
犯。原審不察，認被告係五年內再犯有期徒刑以上之罪，而論以累犯並加重其刑，判
處有期徒刑八月，適用法律顯有違誤。爰依刑事訴訟法第四百四十一條、第四百四十
三條規定，提起非常上訴，以資糾正」等語。
本院按二以上徒刑併執行者，依刑法第七十九條之一第一項規定，其報請許可假釋所
定最低應執行之期間，合併計算；同條第三項並規定假釋期間（殘餘刑期）亦合併計
算之。故合併執行之情形，必假釋期滿未經撤銷而再犯罪者，始構成累犯，不得將合
併執行之刑期割裂計算，而論以累犯。查本件被告甲○○於民國八十一、八十二年間
，先後因竊盜等罪、偽造文書罪，及竊盜罪，分別經台灣高等法院台南分院、台灣高
雄地方法院及台灣高等法院高雄分院判處有期徒刑三年二月、有期徒刑四月及有期徒
刑一年十月確定。此三案件因不符數罪併罰要件而合併執行，刑期自八十二年九月二
十二日起算，原應至八十七年十一月廿三日期滿。嗣於八十四年十二月二十九日經假
釋出獄，其於假釋期間之八十六年五月三日再犯竊盜罪，經台灣高等法院判處有期徒
刑四月確定，並於八十七年間撤銷前開假釋，應執行殘刑二年九月十五日，由台灣台
南地方法院檢察署於八十九年六月九日接續殘刑執行，指揮書執畢日期為九十二年三
月二十三日，有該署刑案資料查註紀錄表、八十九年度執助字第二四二號卷附之執行
撤銷假釋殘刑指揮書可證。是被告前開於八十一年間所犯竊盜等罪，經台灣高等法院
台南分院所判處有期徒刑三年二月，尚未執行完畢，被告於八十八年十二月二十五日
所犯本件竊盜罪，依據上開說明，自不構成累犯。乃原法院不察，誤認被告前開經台
灣高等法院台南分院所判處有期徒刑三年二月，已於八十五年十一月十九日執行完畢
，五年內再犯本件之罪，應依累犯之規定加重其刑，乃判決被告攜帶兇器竊盜，累犯
，處有期徒刑八月，六角板手、斜口鉗各一支均沒收，顯屬違背法令。案經確定，且
對被告不利，非常上訴意旨執以指摘，洵有理由，應由本院將原判決撤銷，另行判決
如主文第二項所示，以資糾正。
據上論結，應依刑事訴訟法第四百四十七條第一項第一款但書、刑法第三百二十一條
第一項第三款、第三十八條第一項第二款，判決如主文。
中      華      民      國    八十九    年     十二     月      七      日
                              最高法院刑事第七庭
                                  審判長法官  吳  雄  銘
                                        法官  池  啟  明
                                        法官  石  木  欽
                                        法官  郭  毓  洲
                                        法官  吳  三  龍
      右正本證明與原本無異
                                              書  記  官
中      華      民      國    八十九    年     十二     月     十一     日


司法院資訊處製作；財團法人民間司法改革基金會備份。
